【裁判字號】    95,上訴,2090
【裁判日期】    951229
【裁判案由】    偽造有價證券等
【裁判全文】
臺灣高等法院高雄分院刑事判決        95年度上訴字第2090號
上  訴  人  臺灣高雄地方法院檢察署檢察官
被      告  丁○○
指定辯護人  本院公設辯護人  乙○○
上列上訴人因被告偽造有價證券等案件，不服臺灣高雄地方法院
94年度訴字第4415號中華民國95年9 月26日第一審判決（起訴案
號：臺灣高雄地方法院檢察署92年度偵字第25921 號），提起上
訴，本院判決如下：
     主  文
上訴駁回。
     事實及理由
一、本案經本院審理結果，認原審判決認事用法及量刑均無不當
    ，應予維持，並引用原審判決書記載之事實證據及理由（如
    附件）。
二、檢察官循告訴人丙○○之聲請（另有3 位告訴人己○○、甲○○、戊○○均未聲請上訴），上訴意旨以：被告丁○○與
    被害人丙○○間尚有新臺幣（下同）40萬元債務未曾清償，
    雖於審判期日於庭外向丙○○表示願與其和解賠償損害，惟
    事後即置之不理，難認被告犯後態度良好，不足以引用刑法
    第59條「犯罪之情狀顯可憫恕」之規定減輕其刑，原判決依
    刑法第59條規定減輕其刑，難認妥當，請予撤銷原判決，另
    為妥適之量刑云云。惟訊據被告丁○○辯稱：伊對檢察官指
    訴之事實，在偵審中已全部認罪，向4 位被害人詐得之款項
    並已全部還清，告訴人丙○○是找人向伊討債，兩次都是40
    萬元，伊已全數還清，有收據為憑等語。即質諸告訴人丙○○亦供稱：伊是請連襟黃添明介紹討債公司幫伊向被告討債
    ，伊與討債公司三七分帳，第1 次討回40萬元，伊已收到款
    項，第2 次是由伊連襟交給伊1 張28萬元之公司票，但跳票
    等語，由上被告與告訴人丙○○所述，足見被告已清償欠款
    完畢，係丙○○連襟黃添明將款項挪用，僅交付支票予丙○○，因支票跳票，故丙○○認被告並未清償，而生糾紛，已
    甚明顯。被告於本院審理時仍表示願以每月1 萬元之分期給
    付方式，再清償告訴人丙○○20萬元，以彌補丙○○所受之
    損失，有被告與丙○○書立之和解書1 紙附卷可稽。查被告
    本案雖有前後4 次行使偽造工作權承包保證契約書私文書行
    為，及向己○○、甲○○、丙○○、戊○○詐欺取財之行為
    ，然其偽造之有價證券只有1 張，金額僅40萬元，其於犯罪
    後，即立刻與明輝公司、張文華進行和解，且達成和解，明
    輝公司、張文華表示願給予被告自新之機會，不再追究，被
    告觸犯偽造有價證券部分，確屬情輕法重，而有可憫恕之處
    ，另就偽造文書及詐欺部分，被告亦皆與被害人己○○、甲○○、戊○○、丙○○等人和解，只因丙○○取得之支票跳
    票而生爭議，本院審理時被告業已彌補丙○○之損失，顯見
    其犯後坦承犯行，並積極彌補過錯，其犯後態度確屬良好，
    原審依刑法第59條認被告犯罪之情狀顯可憫恕，予以減輕其
    刑，並無不當，檢察官上訴，非有理由，應予駁回。
三、據上論斷，應依刑事訴訟法第368 條、第373 條，判決如主
    文。
本案經檢察官許月雲到庭執行職務。
中    華    民    國    95    年    12    月    29    日
                  刑事第四庭    審判長法  官  蕭權閔
                                      法  官  吳進寶
                                      法  官  陳吉雄
以上正本證明與原本無異。
如不服本判決應於收受本判決後10日內向本院提出上訴書狀，其
未敘述上訴理由者，並得於提起上訴後10日內向本院補提理由書
狀（均須按他造當事人之人數附繕本）「切勿逕送上級法院」。
中    華    民    國    96    年    1     月    2     日
                                      書記官  梁美姿
                                                      Q
附件：
臺灣高雄地方法院刑事判決              94年度訴字第4415號
公  訴  人  臺灣高雄地方法院檢察署檢察官
被      告  丁○○
選任辯護人  邱佩芳律師
            楊瀚濤律師
            賴玉山律師
上列被告因偽造有價證券等案件，經檢察官提起公訴（92年度偵
字第25921 號），本院判決如下：
    主  文
丁○○犯偽造有價證券罪，處有期徒刑貳年，緩刑伍年。
票據號碼四七八五七七號、面額新台幣肆拾萬元、到期日為民國
九十一年六月十八日之本票上關於發票人「明輝建設股份有限公
司」（法定代理人「張文華」）部分沒收。
    事  實
一、緣丁○○於民國91年間係案外人明輝建設股份有限公司（下
    稱明輝公司）位於高雄縣路竹鄉興建後鄉勞工住宅工程之土
    地仲介人，明輝公司負責人張文華（業經檢察官另案為不起
    訴處分）乃將明輝公司及其個人之印章各1 枚交由丁○○保
    管，委由丁○○代明輝公司收取高雄縣政府來往公文。詎丁○○明知並無權利為明輝公司發包工程，其為向下游廠商詐
    取承包工程權利保證金，竟基於意圖為自己不法所有及行使
    偽造文書之概括犯意，及意圖供行使之用，而偽造有價證券
    之犯意，連續為下列犯罪行為：
  (一)於91年5 月間，在高雄縣湖內鄉等地，向己○○訛稱其為明
    輝公司總經理，願將明輝公司勞工住宅工程中「搗築包工」
    工程發包予己○○，惟要求己○○須先繳交工程承包保證金
    10萬元，詐稱於正式整地訂約前即可退還，其另為取信己○○，並於91年5 月10日前往己○○住處書立交付1 紙表明收
    受新台幣（下同）10萬元之收據，及背書交付1 紙面額10萬
    元之支票（付款人：湖內鄉農會信用部，發票人：案外人劉
    聰德，票號：FA 0000000），致己○○不疑有他陷於錯誤，
    遂於同日即91年5 月10日將10萬元匯入丁○○指定之女兒林
    怡岑位於高雄縣湖內郵局第00000000000000號帳戶中，嗣因
    系爭工程遲遲未開工整地，丁○○為掩飾其犯行，乃先於不
    詳時地接續盜蓋明輝公司、張文華上開印章於契約書之簽約
    人甲方欄上，而偽造表明明輝公司欲與己○○簽約之工作權
    承包保證契約書1 份，並於91年6 月18日交付己○○而行使
    之，致生損害於明輝公司及己○○，嗣因上開工程遲遲無法
    開工訂約，己○○心中起疑，乃調查發現丁○○並非明輝公
    司總經理，因而查獲上情。
  (二)於91年5 月間，在高雄縣湖內鄉等地，亦承上開意圖為自己
    不法所有之概括犯意，向甲○○訛稱其為明輝公司總經理，
    願將明輝公司勞工住宅工程中「水電包工代料」工程發包予
    甲○○，惟要求甲○○須先繳交工程承包保證金20萬元，訛
    稱於正式訂約前即可退還，其為取信甲○○，並於91年5 月
    10日前往甲○○住處書立交付1 紙表明收受20萬元之收據，
    及背書交付1 紙面額20萬元之支票（付款人：湖內鄉農會信
    用部，發票人：案外人劉聰德，票號：FA0000000 ，到期日
    為91年12月31日），致甲○○不疑有他陷於錯誤，遂於同日
    將20萬元匯入丁○○指定之女兒林怡岑上開帳戶中，嗣因系
    爭工程遲遲未開工整地，丁○○為掩飾上開犯行，乃先於不
    詳時地盜蓋明輝公司、張文華印章於契約書之簽約人甲方欄
    上，而偽造表明明輝公司欲與甲○○簽約之工作權承包保證
    契約書1 份，並於91年6 月18日交付甲○○而行使之，致生
    損害於明輝公司及甲○○，嗣因上開工程遲遲無法開工正式
    訂約，甲○○心中起疑，乃於92年1 月2 日將上開支票提示
    兌換，卻遭退票，因而察覺上情。
  (三)於91年5 月間在丙○○位於台南市○區○○街215 巷27號住
    處及高雄縣湖內鄉等地，亦承上開意圖為自己不法所有之概
    括犯意，向丙○○詐稱其為明輝公司總經理，願將明輝公司
    勞工住宅工程中「鋼筋包工代料」工程發包予丙○○，惟要
    求丙○○須先繳交工程承包保證金100 萬元，訛稱於正式訂
    約前即可退還，其為取信丙○○，並於91年5 月13日前往丙○○上開住處當場書立交付1 紙表明收受60萬元之收據，及
    背書交付1 紙面額60萬元之支票（付款人：湖內鄉農會信用
    部，發票人：案外人劉聰德，票號：FA0000 000），致丙○○不疑有他陷於錯誤，遂於翌日即91年5 月14日先將60萬元
    匯入丁○○指定其女兒林怡岑上開帳戶；嗣丁○○接續上開
    意圖為自己不法所有之犯意，於91年5 月16日再前往丙○○
    上開住處，書立交付1 紙表明收受40萬元之收據，及背書交
    付1 紙面額40萬元之支票（付款人：湖內鄉農會信用部，發
    票人：案外人劉聰德，票號：FA 0000000，到期日：91年6
    月18日），另為更加取信於丙○○，再基於偽造有價證券之
    犯意，於其簽發擔任發票人面額為40萬元之本票1 紙上（發
    票日：91年5 月16日，到期日為91年6 月18日，票號478577
    ），在該本票正面右下角即第二發票人欄右方盜蓋明輝公司
    、法定代理人張文華之印章，而偽造明輝公司為共同發票人
    之有價證券本票1 張，當場交付予丙○○而行使之，致丙○○不疑有他陷於錯誤，再於91年5 月17日先將剩餘款項40萬
    元之一部20萬元匯入林怡岑之帳戶，總計丁○○共向丙○○
    詐得80萬元；嗣於91年6 月18日即上開票據到期之日，丁○○為掩飾其犯行，復對丙○○佯稱即將簽約整地開工，請求
    丙○○勿將上開票據提示，且為取信丙○○，乃先於不詳時
    地盜蓋明輝公司、張文華印章於契約書之簽約人甲方欄，而
    偽造表明明輝公司欲與丙○○簽約之工作權承包保證契約書
    1 份，並於當日交付丙○○而行使之，均致生損害於明輝公
    司及丙○○，嗣因丙○○心中起疑，乃將上開91年6 月18日
    到期之支票先行提示，然竟遭退票，因而察知上情。
  (四)於91年6 月間，在高雄縣湖內鄉等地，亦承上開為自己不法
    所有之概括犯意，向戊○○訛稱其為明輝公司總經理，願將
    明輝公司勞工住宅工程中「鋼筋包工部分」工程發包予戊○○，惟要求戊○○須先繳交工程承包保證金25萬元，訛稱於
    正式訂約前即可退還，其為取信戊○○，乃先於不詳時地盜
    蓋明輝公司、張文華印章於契約書之簽約人甲方欄，而偽造
    表明明輝公司欲與戊○○簽約之工作權承包保證契約書1 份
    ，並於91年6 月18日交付戊○○而行使之，均致生損害於明
    輝公司及戊○○，嗣並於91年7 月間某日前往戊○○住處書
    立交付1 紙表明收受25萬元之收據，及背書交付1 紙面額25
    萬元之支票（付款人：湖內鄉農會信用部，發票人：案外人
    劉聰德，票號：FA0000000 ，到期日為91年8 月25日），致
    戊○○不疑有他陷於錯誤，遂於91年7 月11日將25萬元匯入
    丁○○指定其女兒林怡岑上開帳戶中，嗣因系爭工程遲遲未
    開工整地，戊○○於91年8 月27日將上開支票提示，竟遭退
    票，乃循線察覺上情。
二、案經己○○、甲○○、丙○○、戊○○等4 人訴由臺灣高雄
    地方法院檢察署檢察官偵查起訴。
    理  由
一、上開犯罪事實，業據被告於偵查中（臺灣高雄地方法院檢察
    署92年度偵字第25921 號偵查卷頁20）、本院審理中自白不
    諱，核與證人即告訴人己○○、甲○○、丙○○、戊○○於
    偵查中指述其等遭受被告詐騙之過程，證人張文華於偵查中
    證述：其交付被告之公司大小印章2 枚，僅供收發，並未授
    權被告簽發本票及製作工作權承包保證契約書等情相符，另
    就告訴人己○○部分，且有被告交付告訴人己○○之收據、
    支票、工作權承包保證契約書各1 份及告訴人己○○匯款之
    匯款執據1 紙；就告訴人甲○○部分，且有被告交付告訴人
    甲○○之收據1 紙、支票2 紙、工作權承包保證契約書1 份
    及告訴人甲○○匯款之匯款執據1 紙、退票理由單2 紙；就
    告訴人丙○○部分，且有被告交付告訴人丙○○之收據2 紙
    、支票2 紙、本票1 紙、工作權承包保證契約書1 份、告訴
    人丙○○匯款之匯款執據2 紙、退票理由單1 紙；就告訴人
    戊○○部分，且有被告交付告訴人戊○○之支票、工作權承
    包保證契約書各1 份及告訴人戊○○匯款之存款明細單1 紙
    在卷可稽，被告對於上開證人於偵查中之證詞，或告訴人提
    出之單據等傳聞證據之證據能力均不爭執，且本院審酌該言
    詞陳述之作成情況，並無遭受其他不當外力介入，該書面陳
    述作成時之情況，亦無偽造、變造等不適當之處，依刑事訴
    訟法第159 條之5 第1 項規定，自得採為證據。綜上，被告
    出於任意性之自白，乃與事實相符，其犯行堪予認定，應依
    法論科。
二、論罪科刑：
  (一)按行為後法律有變更者，適用行為時之法律。但行為後之法
    律有利於行為人者，適用最有利於行為人之法律，刑法第2
    條第1 項定有明文；另於比較時應就罪刑有關之共犯、未遂
    犯、想像競合犯、牽連犯、連續犯、結合犯，以及累犯加重
    、自首減輕暨其他法定加減原因（如身分加減）與加減比例
    等一切情形，本於統一性及整體性原則，綜其全部罪刑之結
    果而為比較；又犯罪在新法施行前，新法施行後，緩刑之宣
    告，應一律適用新法第74條之規定；另從刑附屬於主刑，除
    法律有特別規定外，依主刑所適用之法律（最高法院95年5
    月23日第8 次刑事庭會議決議內容可資參照）。經查：被告
    行為後，如附表所示之相關法律業於94年2 月2 日修正公佈
    ，並於95年7 月1 日開始施行，經整體綜合比較後，以被告
    行為時之舊法對於被告較為有利，則依刑法第2 條第1 項前
    段規定，應適用修正前即被告行為時之舊法，合先敘明。
  (二)按票據上簽名者，依票上所載文義負責，2 人以上共同簽名
    時，依票據法第5 條規定，應連帶負責，票據上簽名之意義
    ，應依票據整體記載或其他客觀事實判斷之。經查：本件被
    告盜用「明輝公司」之印章，蓋印之位置雖然係位於系爭本
    票正面右下角處，並非精準蓋印於第一發票人欄處，然其係
    蓋印於第二發票人欄最後（右）方，顯然係因第二發票人欄
    處並未有足夠空間，為避免於該處蓋印後，將會遮蔽或污損
    第一發票人位置上之簽名，方而於該本票右下角空白處蓋印
    ，此外，該處亦無可能係表徵其他票據關係人之法律責任，
    綜合其整體記載之意義，被告當時應係以盜蓋明輝公司印章
    ，而偽造明輝公司作為共同發票人之意甚明。次按代理人未
    載明為本人代理之旨而簽名於票據者，應自負票據上之責任
    ，票據法第9 條固定有明文，然所謂載明為本人代理之旨，
    票據法並未就此設有規定方式，如依票據之記載，以公司名
    義簽發並蓋上公司章，同時蓋上自己印章於票據者，縱未載
    明代理之旨，但由票據全部記載之旨趣觀之，依社會觀念及
    商場上習慣，若已足認有為本人代理之而簽發者，仍難謂非
    已為公司代理之旨之載明。經查：本案被告同時盜蓋明輝公
    司印章及法定代理人張文華印章於系爭本票上，觀諸張文華
    之印章較小，係緊隨於明輝公司印章右下方，參以社會上通
    常均將法定代理人之簽名或蓋印，附隨公司名稱之下等交易
    習慣，則本案被告盜蓋張文華之印章，顯然僅係表明張文華
    為明輝公司之法定代理人，代明輝公司簽發系爭本票之旨，
    而非另外偽造張文華為共同發票人，均先予敘明。
  (三)故核被告所為，係犯刑法第201 條第1 項之偽造有價證券罪
    、刑法第216 條、210 條之行使偽造私文書罪、刑法第339
    條第1 項之詐欺取財罪。被告分別於系爭本票有價證券，及
    4 份工作權承包保證契約書私文書訂約人甲方欄下，接續盜
    蓋「明輝公司」、「張文華」印章，係基於同一盜蓋印章犯
    意之接續行為，僅論以1 罪；又被告分別盜蓋明輝公司、張
    文華印章於上開有價證券、私文書上，因盜用他人印章持以
    蓋用，當然產生該印章之印文，只成立盜用印章罪，不應再
    論以盜用印文罪；而盜用印章為偽造有價證券之部分行為，
    行使偽造有價證券則為偽造有價證券之低度行為，均應為偽
    造有價證券之全部行為或高度行為所吸收，不另論罪；另盜
    用印章為偽造私文書之部分行為，偽造私文書為行使偽造私
    文書之低度行為，均應為行使偽造私文書之全部行為或高度
    行為所吸收，均不另論罪。被告前後4 次行使偽造上開工作
    權承包保證契約書私文書行為，前後4 次向告訴人己○○、
    甲○○、丙○○、戊○○詐欺取財之行為，均時間緊接，所
    犯構成要件相同之罪，顯係出於概括之犯意所為，均應依修
    正前刑法第56條規定以連續犯論以1 罪，並均加重其刑；被
    告所犯上開偽造有價證券罪、連續行使偽造私文書罪、連續
    詐欺取財罪3 罪間，有方法及目的上之牽連關係，應依修正
    前刑法第55條規定論以牽連犯，並以較重之偽造有價證券罪
    處斷。
  (四)按偽造有價證券罪之法定最低刑為3 年以上有期徒刑，考其
    立法意旨乃為維護社會市場秩序，保障交易信用，避免金融
    秩序紊亂，因而立此重刑，然查：本案被告偽造之有價證券
    僅有1 張，金額僅有40萬元，且其於上開犯行後，即立刻積
    極與告訴人等及明輝公司、張文華進行和解，截至本院審判
    時已先後與己○○（審理卷頁47）、甲○○（審理卷頁48
    ）、戊○○（審理卷頁49）、明輝公司、張文華（審理卷頁
    59）達成和解，其等均陳明願意給予被告自新之機會，不再
    追究被告之刑事責任等語，有上開和解書、支票影本在卷可
    稽，另就詐欺告訴人丙○○80萬元部分，被告已先清償40萬
    元，另40萬元部分，據被告陳稱先前係交付予丙○○委託之
    代理人王丁科，業據其以證人即中間協調人林振惠到庭之陳
    述、及提出王丁科書立之收據1 紙、本票影本2 紙、支票影
    本5 紙為證（審理卷頁41至46），而丙○○當時確委託王丁
    科為其收款，然尚未自王丁科處收受該筆款項，王丁科暫無
    法查訪到案等情，乃為丙○○當庭所不爭執（審理筆錄頁5
    ），則其等間就該部分債務是否已經清償雖容有爭議，然由
    上開事實均可見被告犯後坦承犯行，積極彌補過錯，態度十
    分良好，且被告現年56歲，擁有正當家庭及兒孫天倫生活，
    並無前科，素行良好，有臺灣高等法院被告前案紀錄表在卷
    可稽，如僅因上開一時失慮所為之過錯，即科處法定最低度
    之刑而無法諭知緩刑，勢必入監服刑，不僅與告訴人丙○○
    剩餘之債權債務無法釐清，且被告多年來改過苦心經營之家
    庭即有可能陷於困境破裂，是被告犯罪之情狀不無可憫之處
    ，爰依刑法第59條之規定，減輕其刑。
  (五)爰審酌被告並無前科紀錄，素行非差，並參以被告犯後坦承
    罪行，態度良好，深具悔意，且積極與被害人達成和解，已
    盡其能力取得多數債權人之諒解，及偽造有價證券僅有1 張
    ，發票金額非鉅等一切情狀，量處如主文所示之刑。此外，
    被告未曾受有期徒刑以上之宣告，有前開前案紀錄表可稽，
    其一時思慮觸犯本罪，犯後告訴人多已不願追究被告犯行，
    諒其經此偵審程序，當知所警惕，而無再犯之虞，本院認其
    所受宣告之刑，以暫不執行為適當，爰依修正後刑法第74條
    第1 項第1 款規定（依最高法院決議應逕適用新法，而無新
    舊法比較問題），併諭知緩刑5 年，以啟自新，且斟酌其情
    形，不另併科緩刑期間內之負擔義務。另系爭偽造「明輝公
    司」（法定代理人「張文華」）為共同發票人之有價證券，
    不問屬於犯人與否，應依修正前刑法第205 條之規定沒收之
    （該條法律95年7 月1 日雖未經修正，然沒收乃屬從刑，應
    依隨主刑適用之行為時法），至於發票人「丁○○」部分乃
    屬真正，因票據之偽造或票據上簽名之偽造，不影響於真正
    簽名、蓋章之效力，票據法第15條定有明文，該部分仍屬有
    效之票據，不在應依法沒收之列（最高法院84年台上字第15
    50號判例意旨參照）；另偽造之工作權承包保證契約書4份
    ，因均已經被告分別交付告訴人己○○等4 人所有，即無法
    予以宣告沒收，至於其上遭被告盜蓋之「明輝公司」、「張
    文華」印文各4 枚，因屬真正，亦無法依刑法第219 條宣告
    沒收之，均併此敘明。
據上論結，應依刑事訴訟法第299 條第1 項前段，修正後刑法第
2 條第1 項前段、第74條第1 項第1 款，修正前刑法（下同）第
56條、第201 條第1 項、第216 條、第210 條、第339 條第1 項
、第55條、第59條、第205 條，罰金罰鍰提高標準條例第1 條，
判決如主文。
本案經檢察官陳俊秀到庭執行職務。
中     華     民     國    95   年    9   月    26    日
                      刑事第七庭  審判長法官  孫啟強
                                        法官  張茹棻
                                        法官  蔡川富
正本與原本相符。
如不服本判決，應於收受送達後10日內向本院提出上訴書狀。
中     華     民     國    95   年    9   月    26    日
                                      書記官  王治華
附表：
┌──┬──┬───────────┬──┬────────────┐
│編號│條號│新法                  │比較│理由                    │
│    │    ├───────────┤    │                        │
│    │    │舊法                  │結果│                        │
├──┼──┼───────────┼──┼────────────┤
│1   │33  │新條文                │    │舊法第三十三條第五款規定│
│    │    │主刑之種類如下：      │    │，罰金：一元以上，修正後│
│    │    │一、死刑              │    │則提高為，罰金：新臺幣一│
│    │    │二、無期徒刑          │    │千元以上，以百元計算之。│
│    │    │三、有期徒刑：二月以上│    │罰金之定義既已修正，法定│
│    │    │    ，十五年以上。但遇│    │刑為罰金者，其法定最低度│
│    │    │    有加減時，得減至二│    │罰金亦提高為新臺幣一千元│
│    │    │    月未滿，或加至二十│    │，致刑度有加重之情形，不│
│    │    │    年。              │    │論宣告罰金與否，應依新法│
│    │    │四、拘役：一日以上，六│    │第二條第一項前段之規定，│
│    │    │    十日未滿。但遇有加│    │適用行為時法。（最高法院│
│    │    │    重時，得加至一百二│    │決議第三點(一)參照）。    │
│    │    │    十日。            │    │                        │
│    │    │五、罰金：新臺幣一千元│    │                        │
│    │    │    以上，以百元計算之│    │                        │
│    │    │    。                │    │                        │
│    │    │                      │    │                        │
│    │    │                      │    │                        │
│    │    ├───────────┼──┤                        │
│    │    │舊條文                │ˇ  │                        │
│    │    │主刑之種類如下：      │    │                        │
│    │    │一、死刑              │    │                        │
│    │    │二、無期徒刑          │    │                        │
│    │    │三、有期徒刑：二月以上│    │                        │
│    │    │    ，十五年以上。但遇│    │                        │
│    │    │    有加減時，得減至二│    │                        │
│    │    │    月未滿，或加至二十│    │                        │
│    │    │    年。              │    │                        │
│    │    │四、拘役：一日以上，二│    │                        │
│    │    │    個月未滿。但遇有加│    │                        │
│    │    │    重時，得加至四個月│    │                        │
│    │    │    。                │    │                        │
│    │    │五 罰金：一元以上。   │    │                        │
│    │    │                      │    │                        │
├──┼──┼───────────┼──┼────────────┤
│2   │55  │新條文                │    │刑法修正之後，原屬牽連  │
│    │後段│刪除                  │    │犯之數個犯罪行為，依新  │
│    │    │                      │    │法應數罪併罰，比較修正  │
│    │    │                      │    │前之規定，可依裁判上一  │
│    │    ├───────────┼──┤罪論處，顯然罪刑之處罰  │
│    │    │舊條文                │ˇ  │內容發生變動，按刑法第  │
│    │    │犯一罪而其方法或結果之│    │二條之法律，係指刑罰所  │
│    │    │行為犯他罪名者，從一重│    │依存的整體法律狀態，故  │
│    │    │處斷。                │    │法律有變更應指足以影響  │
│    │    │                      │    │行為的可罰性與法律效果  │
│    │    │                      │    │的法令，因修正而有所變  │
│    │    │                      │    │更而言，此部份之修正，  │
│    │    │                      │    │自屬法律變更，應為新舊  │
│    │    │                      │    │法之比較，經新舊法比較  │
│    │    │                      │    │之結果，以舊法較有利於  │
│    │    │                      │    │行為人，應依舊刑法第五  │
│    │    │                      │    │十五條，從一重處斷（最  │
│    │    │                      │    │高法院決議第五點(三)，高  │
│    │    │                      │    │院座談會決議第九、十四  │
│    │    │                      │    │則）                    │
├──┼──┼───────────┼──┼────────────┤
│3   │56  │新條文                │    │刑法修正之後，原屬連續  │
│    │    │刪除                  │    │犯之數個犯罪行為，依新  │
│    │    │                      │    │法應數罪併罰，比較修正  │
│    │    │                      │    │前之規定，可依裁判上一  │
│    │    │                      │    │罪論處，顯然罪刑之處罰  │
│    │    ├───────────┼──┤內容發生變動，解釋上對  │
│    │    │舊條文                │ˇ  │於刑法第二條第一項之解  │
│    │    │連續數行為而犯同一之罪│    │釋，應包括各種影響罪刑  │
│    │    │名者，以一罪論。但得加│    │加重之規定，按刑法第二  │
│    │    │重其刑至二分之一。    │    │條之法律，係指刑罰所依  │
│    │    │                      │    │存的整體法律狀態，故法  │
│    │    │                      │    │律有變更應指足以影響行  │
│    │    │                      │    │為的可罰性與法律效果的  │
│    │    │                      │    │法令，因修正而有所變更  │
│    │    │                      │    │而言，此部份修正自屬法  │
│    │    │                      │    │律變更，應為新舊法之比  │
│    │    │                      │    │較，經新舊法比較之結果  │
│    │    │                      │    │，以舊法較有利於行為人  │
│    │    │                      │    │，應依舊刑法第五十六條  │
│    │    │                      │    │規定論以一罪，並加重其  │
│    │    │                      │    │刑（最高法院決議第五點  │
│    │    │                      │    │(四)，高院座談會決議第十  │
│    │    │                      │    │四則）                  │
├──┴──┼───────────┴──┴────────────┤
│綜合比較結│ 應適用被告行為時之舊法                               │
│果        │                                                      │
└─────┴───────────────────────────┘
（適用法條）：
中華民國刑法第201 條
意圖供行使之用，而偽造、變造公債票、公司股票或其他有價證
券者，處3 年以上10年以下有期徒刑，得併科3 千元以下罰金。
行使偽造、變造之公債票、公司股票或其他有價證券，或意圖供
行使之用，而收集或交付於人者，處1 年以上7 年以下有期徒刑
，得併科3 千元以下罰金。
中華民國刑法第210 條
偽造、變造私文書，足以生損害於公眾或他人者，處5 年以下有
期徒刑。
中華民國刑法第216 條
行使第210 條至第215 條之文書者，依偽造、變造文書或登載不
實事項或使登載不實事項之規定處斷。
中華民國刑法第339 條
意圖為自己或第三人不法之所有，以詐術使人將本人或第三人之
物交付者，處5 年以下有期徒刑、拘役或科或併科1 千元以下罰
金。
以前項方法得財產上不法之利益或使第三人得之者，亦同。
前二項之未遂犯罰之。


司法院資訊處製作；財團法人民間司法改革基金會備份。
